【裁判字號】    90,上訴,102
【裁判日期】    900319
【裁判案由】    重傷害等
【裁判全文】
臺灣高等法院高雄分院刑事判決                      九十年度上訴字第一二號
    上  訴  人
    即  被  告  丙○○
    上  訴  人
    即  被  告  甲○○
    共同指定辯
    護      人  本院公設辯護人孫妙岑
右上訴人因重傷害等案件，不服臺灣高雄地方法院八十九年度自字第四七七號中華民
國八十九年十一月二十四日第一審判決，提起上訴，本院判決如左：
      主  文
上訴駁回。
      事  實
一、丙○○、甲○○於民國八十九年六月十八日晚間七時二十分許，在高雄縣旗山鎮
    中洲里南北巷彩惠市場旁之「溪洲夜市」，設攤擺設兒童遊樂車營業，因佔用乙○○所承租之夜市販賣臭豆腐攤位，乙○○即要求丙○○及甲○○移開，雙方互
    起口角爭執，丙○○、甲○○竟共同基於普通傷害之犯意聯絡，由甲○○自乙○○之背後抱住乙○○，丙○○即以其兒童遊樂車上所取得鐵棒（未扣案），打擊
    乙○○頭部，致乙○○受有前額撕裂傷（四×零點五×零點五公分，手術縫合七
    針）、左肩挫擦傷（二×二×零點一公分）及腦震盪等處傷害；乙○○遭受毆打
    後，掙脫欲向人求援，丙○○及甲○○仍欲追打乙○○，乙○○乃於附近拾起鐵
    棍，亦出手打傷丙○○及甲○○（乙○○涉犯傷害案件，原審另案審理中）；丙○○見狀，竟另單獨基於恐嚇之犯意，向乙○○恫稱「以後不要出來擺夜市，否
    則要叫兄弟打你」等加害生命、身體之事，恐嚇乙○○，致生危害於安全。後因
    附近民眾報案，經警趕至現場處理，並將乙○○、丙○○及甲○○均送醫急救。
二、案經乙○○提起自訴。
      理  由
壹、程序部分：
一、按同一案件經檢察官依刑事訴訟法第二百二十八條規定，開始偵查者，不得再行
    自訴。但告訴乃論之罪，經犯罪之直接被害人提起自訴者，不在此限，八十九年
    二月九日修正公布之刑事訴訟法第三百二十三條第一項定有明文。
二、本件被告丙○○、甲○○所犯傷害自訴人乙○○案件，前經臺灣高雄地方法院檢
    察署檢察官於八十九年八月十八日分案偵查一節，業經原審調閱臺灣高雄地方法
    院檢察署八十九年度偵字第一八三八七號卷宗查核屬實（見原審卷第七一頁），
    惟刑法第二百七十七條第一項之傷害罪，依同法第二百八十七條之規定，需告訴
    乃論，而本件係直接被害人乙○○向本院提起自訴，依首開規定，本件自訴係屬
    合法，被告二人於原審具狀所陳本件係重行起訴云云（見原審卷第五二頁），自
    屬無據，合先敘明。
貳、實體部分：
一、訊據上訴人即被告丙○○否認有何傷害、恐嚇犯行，辯稱是因為乙○○先拿鐵棍
    打伊，為了自衛，伊才會拿水平秤打乙○○，亦無出言恐嚇乙○○云云；上訴人
    即被告甲○○亦否認有共同傷害犯行，並以伊當時並未抱住乙○○等情置辯。惟
    查：
  (一)右揭時地被告二人如何共同毆打，致其受傷等情，業據自訴人乙○○於原審審理
    及本院調查時指訴甚詳，復有博愛醫院八十九年六月十九日驗傷診斷書及同院八
    十九年九月十一日診斷證明書各一份在卷可稽。
  (二)證人黃清曉、莊惠珠係當時在場者，且經原審隔離訊問並具結作證，證人黃清曉
    係證述「於八十九年六月十八日我曾經在旗山溪州擺夜市，我正在與另一攤販聊
    天，當時自訴人要到該處擺攤位，而被被告二人經營的遊樂車佔住，自訴人當時
    請被告二人挪開，而有爭執。當時丙○○就拿出一根鐵棒毆打自訴人，而甲○○
    從後面環抱住自訴人，到最後有人勸架，被告二人有無受傷我不清楚，後來自訴
    人掙脫後，被告二人有追出去，我與自訴人及被告發生爭執地點距離約五公尺，
    當時燈光明亮，但我沒有看到被告二人有無受傷，至於他們追出去後有無受傷我
    不知道，警察事後有無來及追出去後有無回來，我也不知道等語（見原審卷第二
    七頁），另證人莊惠珠亦證稱「在八十九年六月十八日有到旗山溪州擺攤，當天
    被告二人所經營馬車遊藝場設攤地點佔到自訴人賣臭豆腐擺攤地點，自訴人要求
    被告移開而產生爭執，當時被告丙○○拿一支水平尺，後來改拿一支鐵棒，自訴
    人見狀就從地上也拿出一支鐵棒，被告甲○○見狀，就從後面抱住自訴人，被告
    丙○○即持該鐵棒往自訴人頭上打，自訴人掙脫，跑到對面，被告二人追打過去
    ，後來被告與自訴人兩人都有受傷，但如何受傷過程不清楚，因為那時我還要看
    攤位及照顧小孩，警察後來有來，被告及自訴人後來是被人勸開，我有聽到被告
    二人有向自訴人揚言不要再到溪州擺攤，否則要他好看，至於有無要叫兄弟我沒
    有聽到等語（見原審卷第二八頁），經核上述證人證詞大致與自訴人所陳前情相
    符。雖被告二人於本院調查中指陳上述證人與其有夜市擺攤糾紛，證詞不可採云
    云，然被告二人於原審審理中並未提及此點，而係指陳自訴人與證人勾串云云，
    且上述證人於原審另案審理時出庭作證亦證述如前各情（見原審卷第四四頁反面
    、第四五頁），又證人與自訴人僅係夜市擺攤業者之商誼，若非目睹前開被告傷
    害實情，豈有甘冒偽證刑責，故為誣陷被告之舉，在無其他證據足資顯示證人有
    偏袒自訴人之情，自難僅以被告泛指證人與自訴人勾串云云，而不採信證言。
  (三)證人張鈺德警員亦於原審證述「當時在我到現場，救護車未到前，丙○○有向自
    訴人咆嘯並揚言以後不要讓他遇到，並罵三字經，但雙方已沒有拿武器」等語（
    見原審卷第六七頁），參以被告丙○○於警員已在現場，猶恣意咆嘯並口出穢言
    ，足徵自訴人所指被告丙○○曾出言恐嚇自訴人之事實，應非子虛，堪以採信。
  (四)參酌前述證人黃清曉、莊惠珠證詞，被告丙○○顯係先對自訴人出手，且確持鐵
    棒（而非水平秤）毆打自訴人，則被告丙○○動手之舉，自非正當防衛之防禦所
    為，又被告甲○○眼見被告丙○○持物對抗，如其本意在於勸架，理應先拉住被
    告丙○○，豈有抱住自訴人之舉，是辯護意旨所陳被告丙○○係正當防衛及被告
    甲○○係屬勸架等情，即非可取。
  (五)綜上所述，被告二人所辯前詞，純係推諉卸責，均不足取，本案事證明確，被告
    二人傷害犯行及被告丙○○恐嚇犯行均堪認定。至於被告二人於原審聲請勘驗現
    場一節，因本案關鍵情節部分，前開證人業已證述明確，如前所述，待證事實已
    臻明確，認無再至現場勘驗調查之必要，附此敘明。
二、自訴意旨雖指被告丙○○、甲○○就共同傷害自訴人所為，係犯刑法第二百七十
    八條第一項之重傷害罪，惟按刑法上之重傷害罪，係指毀敗一目或二目之視能、
    毀敗一耳或二耳之聽能、毀敗語能、味能或嗅能、毀敗一肢以上之機能、毀敗生
    殖之機能以及其他於身體或健康有重大不治或難治之傷者，始足當之，此觀刑法
    第十條第四項之規定自明，而本件自訴人所受傷害，僅係前額撕裂傷四×零點五
    ×零點五公分、左肩挫擦傷二×二×零點一公分及腦震盪等之傷害，尚未達右開
    刑法第十條第四項所規定重傷害之程度甚明，且被告與自訴人，僅因一時口角衝
    突，雙方尚無深仇巨恨，並無證據證明被告二人有對自訴人施以重傷害之故意，
    被告二人所為即與重傷害犯行有間，自訴意旨引用重傷害法條自有未洽。核被告
    丙○○所為，應係犯刑法第二百七十七條第一項之普通傷害罪及同法第三百零五
    條之恐嚇罪，被告甲○○所為，則犯同法第二百七十七條第一項之普通傷害罪。
    被告丙○○、甲○○，就上開傷害犯行，有犯意聯絡及行為分擔，均為共同正犯
    。又被告丙○○所犯傷害、恐嚇二罪間，犯意各別，行為互異，應予分論併罰。
三、原審因認被告二人所犯上述之罪，而適用刑法第二十八條、第二百七十七條第一
    項、第三百零五條、第四十一條，罰金罰鍰提高標準條例第一條前段、第二條之
    規定，並審酌被告二人犯罪後猶否認犯行，態度非佳，且僅因擺設攤位之細故即
    持鐵棍逞兇，而將自訴人毆傷，並出言恐嚇而自訴人經被告毆打，受有頭部之撕
    裂傷及腦震盪，傷害非輕等一切情狀，分別諭知被告二人傷害罪部分各處有期徒
    刑三月，另被告丙○○恐嚇罪部分處拘役三十日，並均諭知如易科罰金，以三百
    元折算一日之折算標準。認事用法，核無不合，量刑亦屬允當，被告上訴意旨猶
    執陳詞否認犯行，指摘原判決不當，非有理由，應予駁回。至於被告二人聲請宣
    告緩刑云云，經查被告二人於法院一、二審程序，始終未坦承犯行而表悔過之意
  ，且事後迄今仍未與自訴人和解，並無其他具體事證堪認被告二人已無再犯之虞
    ，本院認被告二人所宣告之刑，尚無宣告緩刑之必要，被告二人上述聲請，即非
    可採；此外被告丙○○持以傷害自訴人犯罪所用之鐵棒，因非屬違禁物，且未查
    扣在卷，為免日後執行困難，爰不予宣告沒收，附此敘明。
四、按刑法第四十一條於民國九十年一月四日修正，同年月十日經總統公布施行，修
    正刑法第四十一條第一項規定：「犯最重本刑為五年以下有期徒刑以下之刑之罪
    ，而受六個月以下有期徒刑或拘役之宣告，因身體、教育、職業、家庭之關係或
    其他正當事由，執行顯有困難者，得以一元以上三元以下折算一日，易科罰金。
    但確因不執行所宣告之刑，難收矯正之效，或難以維持法秩序者，不在此限。」
    本件被告二人所犯傷害罪及被告丙○○所犯恐嚇罪，最重本刑各為三年及二年以
    下有期徒刑，在上開條文修正前即屬得易科罰金之案件，不因該條文之修正而影
    響被告得易科罰金之權益及折算標準，自無撤銷原判決之必要，併予敘明。
據上論結，應依刑事訴訟法第三百六十八條，判決如主文。
本案經檢察官陳新慶到庭執行職務。
中      華      民      國      九十      年  三      月    十九    日
                              臺灣高等法院高雄分院刑事第六庭
                                  審判長法官  王憲義
                                        法官  陳啟造
                                        法官  張意聰
右正本證明與原本無異。
自訴人如不服本判決，應於判決送達後十日內向本院提出上訴狀，其未述理由者並
應於提出上訴狀後十日內向本院補提理由書（應附繕本)。
被告不得上訴。
                                      書記官  林慧美
中      華      民      國      九十      年      三      月    二十    日
附錄：本判決論罪科刑法條：
刑法第二百七十七條第一項
傷害人之身體或健康者，處三年以下有期徒刑、拘役或一千元以下罰金。
刑法第三百零五條
以加害生命、身體、自由、名譽、財產之事恐嚇他人，致生危害於安全者，處二年以
下有期徒刑、拘役或三百元以下罰金。
                                                                     Ａ


司法院資訊處製作；財團法人民間司法改革基金會備份。
